臺灣高雄地方法院民事判決
111年度雄簡字第939號
原      告  聯邦商業銀行股份有限公司


法定代理人  林鴻聯  
訴訟代理人  林映萱  
            李正良律師
被      告  陳志豪  
            陳育彬  
            陳潘旨  
            陳建安  
上列當事人間撤銷遺產分割登記事件，本院民國111年8月29日辯
論終結，判決如下：
    主  文
原告之訴駁回。
訴訟費用由原告負擔。
    事實及理由
一、原告主張：被告陳志豪積欠原告新臺幣（下同）153,130元
    。被告均為被繼承人陳秋榮之繼承人，惟被告就陳秋榮遺留
    如附表1至4之遺產(下稱系爭不動產)分割由被告陳育彬單獨
    取得；附表5至12之遺產(下稱系爭動產，與系爭不動產合稱
    系爭遺產)則分割由被告陳建安取得，被告陳志豪未繼承任
    何遺產，是就遺產分割屬無償行為，並使其陷於無資力而有
    害及原告之權利。爰依民法第244條第1項、第4項規定，請
    求撤銷被告間就系爭遺產所為遺產分割協議之債權行為及分
    割繼承登記之物權行為。並聲明：㈠被告就系爭不動產於108
    年5月14日所為遺產分割之債權行為及108年6月20日所有權
    移轉登記均應予撤銷；㈡被告陳育彬應將系爭不動產於108年
    6月20日所為之所權移轉登記塗銷；㈢被告陳建安就系爭動產
    之債權行為應予撤銷
二、被告則以：系爭遺產分配係以陳秋榮及被告陳潘旨意見為主
    ，被告陳育彬一直住在系爭不動產內，所以分配給被告陳育
    彬，被告陳潘旨名下鳳山的不動產，將來會分配給被告陳志
    豪，故系爭動產分配給被告陳建安，非屬無償行為等詞置辯
    。並聲明：原告之訴駁回。
三、得心證之理由
  ㈠按債務人所為之無償行為，有害及債權者，債權人得聲請法
    院撤銷之；債權人依第1項或第2項之規定聲請法院撤銷時，
    得並聲請命受益人或轉得人回復原狀，民法第244條第1項、
    第4項本文分別定有明文。又按民法第244條第1、2項所稱之
    無償或有償行為，係以債務人與第三人間之行為有無互為對
    價關係之給付為其區別標準。
  ㈡原告主張對被吿陳志豪有債權，被繼承人陳秋榮留有系爭遺
    產且被告均為繼承人，被告將系爭遺產中系爭不動產協議分
    割由被告陳育彬取得，系爭動產則分割由被告陳建安取得等
    節，有本院105年度司促字第28449號支付命令影本、系爭不
    動產謄本影本在卷為證，上情並為被告不爭執，堪信為真。
　㈢惟繼承人於分割遺產之時，往往會考量被繼承人生前意願、
    繼承人對被繼承人之貢獻（有無扶養之事實）、家族成員間
    感情、被繼承人生前已分配予各繼承人之財產（贈與之歸扣
    ）、承擔祭祀義務，及子女依自身經濟能力負擔被繼承人配
    偶扶養義務輕重等諸多因素始能達成遺產分割協議。被告陳
    志豪雖未取得系爭遺產，惟衡情父母遺留之財產均為渠等子
    女即繼承人所得繼承，是以父母年長時多會就渠等所有之財
    產統籌表達分配方式之意願，是被告間係將陳秋榮及被告陳
    潘旨將來遺留之財產視為一體共同分配屬合理。縱被告陳志
    豪現尚未實際取得任何財產，然被告均同意此分配方式，視
    同被告陳志豪係以其對系爭遺產之權利換取對被告陳潘旨遺
    產之權利，難謂屬無償行為。且被告陳潘旨亦未取得系爭遺
    產分文，非僅被告陳志豪未取得系爭遺產，可徵被告間對系
    爭遺產所為之分割遺產協議實非以故意詐害原告債權為目的
    所為之無償贈與行為。故原告依民法第244條第1項、第4項
    規定，請求撤銷被吿間就系爭遺產所為之分割協議之債權行
    為及物權行為，難認有據，無從准許。
四、從而，原告依民法第244條第1項、第4項規定，請求被告撤
    銷系爭遺產之分割協議之債權行為及物權行為，以及請求塗
    銷系爭不動產所有權移轉登記，均為無理由，應予駁回。
五、本件為判決基礎之事證已臻明確，兩造其餘攻擊、防禦方法
    及所提之證據，經本院審酌後，認與判決之結果不生影響，
    爰不一一論列，併此敘明。
六、據上論結，原告之訴無理由，依民事訴訟法第436 條第2 項
    、第78條，判決如主文。
中　　華　　民　　國　　111 　年　　9 　　月　　12　　日
                  高雄簡易庭  法　　　官  楊詠惠
以上正本係照原本作成。
如不服本判決，應於送達後20日內，向本院提出上訴狀並表明上
訴理由，如於本判決宣示後送達前提起上訴者，應於判決送達後
20日內補提上訴理由書（須附繕本）。
中　　華　　民　　國　　111 　年　　9 　　月　　13　　日
      　　　　　　　　　　　　書　記　官  蔡佩珊